【裁判字號】    91,簡,330
【裁判日期】    920225
【裁判案由】    食品衛生管理法
【裁判全文】
臺北高等行政法院判決                              九十一年度簡字第三三○號
    原      告  甲○○
    被      告  臺北縣政府
    代  表  人  蘇貞昌縣長）.
右當事人間因食品衛生管理法事件，原告不服行政院中華民國九十年十二月三十一日
衛署訴字第○九○○○六○一八五號訴願決定，提起行政訴訟。本院判決如左：
    主  文
原告之訴駁回。
訴訟費用由原告負擔。
    事  實
一、事實概要：緣原告為漢品國際興業有限公司代銷商，利用網址http：//WWW.hpme
    .kimo.com.tw/actualdiy 刊載販售「漢皇神草荼品」產品廣告，其內容刊載「
    漢皇神草茶品．．．含有多種微量元素，可促進新陳代謝，調整體質．．．阻斷
    糖分轉換成脂肪，享瘦主義就是那麼容易」等涉及誇大易生誤解詞句。原告復利
    用網址http：//www.hangolly.com/indexl.htm刊載販售「漢皇茶品」產品廣告
    ，內容刊載「漢皇神草茶、活品茶品．．．二十一世紀最新最簡單的控制體重方
    式．．．現在流行的SPA美容，其瘦身的主要概念，以排毒為主，顯示肥胖與身
    體或細胞堆積毒素有關．．．所以肥胖很容易得到心臟病、糖尿病等與老化過程
    常伴隨的疾病．．．當人體開始快速堆積脂肪，再加上抗氧化能力變差，脂肪大
    量受到自由基的侵襲，就會產生很多致命致癌的毒素，所以肥胖幾乎與短命、心
    臟病及糖尿病等劃上等號．．．。」詞句涉及誇大易生誤解詞句，分別為民眾於
    民國（下同）九十年二月二日及九十年六月十四日發現，向行政院消費者保護委
    員會檢舉，並由行政院衛生署函移被告所屬衛生局查辦。經被告所屬衛生局調查
    結果，因該二網址及網頁上所留電話均為原告所有，被告乃依違反食品衛生管理
    法第十九條第一項規定，爰依同法第三十二條第一項規定，於九十年八月二十日
    以九十北府衛食字第二二八四四一號行政處分書，處原告新台幣六萬元罰鍰。原
    告不服，提起訴願，遭決定駁回，遂提起本件行政訴訟。
二、兩造聲明：
  (一)原告聲明：訴願決定及原處分均撤銷。
  (二)被告聲明：駁回原告之訴。
三、兩造之爭點：被告以系爭二網址及網頁上所留電話均為原告所有，被告認原告違
                反食品衛生管理法第十九條第一項規定，依同法第三十二條第一項
                規定處新台幣六萬元罰鍰，是否適法？
  (一)原告主張之理由：
    1.被告所屬衛生局以及行政院衛生署說詞，明顯偏向於漢品公司，原告提及人證
      及物證等方面，均未獲得合理解釋，僅輕描淡寫帶過；此種行為明顯有相當程
      度之偏差。再者，漢品公司已有多位員工遭到被告所屬衛生局以同樣方法令其
      多位員工遭到罰款，讓公司為銷售貨品便刻意錄用不知情員工代為誇大其產品
      並簽下自負刑責切結書，此情節已明顯有詐欺之嫌。
    2.漢品公司至今仍對外銷售其產品（漢皇神草茶），此部分可講法官打電話到漢
      品公司的訂購專線（00000000），漢品公司必定告知該項產品對於減
      肥有非常好的療效，請法官公鑑。
  (二)被告主張之理由：
    1.本案緣依食品衛生管理法規定處辦，原告雖稱：「一、衛生署於九十年二月二
      日所查獲之網站，原告已赴臺北縣衛生局說明，該網站乃由漢品公司負責人陳
      柏豪所製作予原告繳交學校作業之用，且該網站並未對外開放；貴署於查獲當
      時漢品公司正將該網站上傳至網路上作為測試網頁連結是否正常之用途。二、
      衛生署九十年六月十四日所查獲之網站內容因有本人之住址及電話即認定本人
      有涉嫌食品廣告療效之行為，本人已赴台北縣衛生局說明：該網站由漢品公司
      負責人陳柏豪所製作寄放於本人之網頁空間，並強制要求本人將原公司地址改
      為本人住家地址及電話，此部分本人已列印漢品公司網站內容為證，該內容與
      貴署查獲本人之網站相同，本人對於該網站內容違反食品衛生法部分並不知悉
      ，本人僅提供網站寄放部分。三、本人上述之網站，皆由漢品公司負責人陳柏
      豪所製作，本人因漢品公司要求將上述網站置於本人之網頁空間，為免口說無
      憑，漢品公司要求每位員工；公司給予網站，要求每位員工皆將網站地址及名
      稱改為私人住家地址及電話，以規避衛生署之查獲；甚至於查獲後皆一概否認
      知情並將責任皆推託於該員工」等詞。此外原告表示提及人證及物證等方面均
      未獲得合理解釋等。依據行政程序法第三十七條規定：「當事人於行政程序中
      ，除得自行提出證據外，亦得向行政機關申請調查事實及證據。但行政機關認
      為無調查之必要者，得不為調查，並於第四十三條之理由中敘明之。」第四十
      三條規定：「行政機關為處分或行政行為，應斟酌全部陳述與調查事實及證據
      之結果，依理論及經驗法則判斷事實之真偽，並將其決定及理由告知當事人。
      」被告所屬衛生局於九十年二月七日及七月四日訪談原告，及參照原告與漢品
      國際興業有限公司簽立之切結書內容「代理銷售漢品國際興業有限公司，相關
      之產品，其產品之簡介及使用方法，皆以外包裝盒上所載明為準；本人若有不
      實之廣告及作法，或有損本公司信譽之情事發生時，則涉及違法情事之法律問
      題，由本人自負刊責。」顯示原告對於網站上所登載之「漢皇神草茶」相關廣
      告皆知情，此有被告所屬衛生局食品衛生訪談紀錄表等影本附卷可稽，其違規
      事實，足堪認定。原告所辯稱顯為卸責之詞。原告違法之事實足堪認定，揆諸
      首揭法條規定並無不合。
    2.原告對於網站上所登載之「漢皇神草茶」相關廣告皆知情，原告又與漢品國際
      興業有限公司簽具有切結書在案，同時又未拒絕公司為其製作網站及刊載系爭
      產品廣告之要求，顯然默許公司之作為。又前開二網址刊載違規廣告，因網頁
      中所載之聯絡地址或電話號碼與該違規廣告內容之網址皆為原告所有，且可供
      消費者線上訂購，原告又是該廣告之直接受益人，藉由網路之便利及獨特性行
      違規廣告資訊公開，對消費大眾散布違規內容。故原告違反食品衛生管理法規
      定之事實，洵堪認定。
    理  由
一、按「對於食品、食品添加物或食品用洗潔劑所為之標示、宣傳或廣告，不得有不
    實、誇張或易生解之情形。」、「違反第十九條第一項規定者，處新台幣三萬元
    以上十五萬元以下罰鍰。」食品衛生管理法第十九條第一項及第三十二條第一項
    前段分別定有明文。次按行政院衛生署八十八年七月三十一日衛署食字第八八○
    三七七三五號公告「食品廣告標示詞句涉及虛偽、誇張或醫藥效能之認定表」本
    表中明載：「二、詞句未涉及醫藥效能但涉及虛偽、誇張或易生誤解：(三)涉及改
    變身體外觀者：例句豐胸、減肥、塑身、增高：：。」在案。
二、本件原告為漢品國際興業有限公司代銷商，利用網址http：//WWW.hpme.kimo.
    com.tw/actualdiy刊載販售「漢皇神草荼品」產品廣告，其內容刊載：「漢皇神
    草茶品．．．含有多種微量元素，可促進新陳代謝，調整體質．．．阻斷糖分轉
    換成脂肪，享瘦主義就是那麼容易」等涉及誇大易生誤解詞句。原告復利用網址
    ：http：//www.hangolly.com/indexl.htm刊載販售「漢皇茶品」產品廣告，內
    容刊載「漢皇神草茶、活品茶品．．．二十一世紀最新最簡單的控制體重方式．
    ．．現在流行的SPA美容，其瘦身的主要概念，以排毒為主，顯示肥胖與身體或
    細胞堆積毒素有關．．．所以肥胖很容易得到心臟病、糖尿病等與老化過程常伴
    隨的疾病．．．當人體開始快速堆積脂肪，再加上抗氧化能力變差，脂肪大量受
    到自由基的侵襲，就會產生很多致命致癌的毒素，所以肥胖幾乎與短命、心臟病
    及糖尿病等劃上等號．．．。」詞句涉及誇大易生誤解詞句，分別為民眾於九十
    年二月二日及九十年六月十四日發現，向行政院消費者保護委員會檢舉，並由行
    政院衛生署函移被告所屬衛生局查辦。經被告所屬衛生局調查結果，因該二網址
    及網頁上所留電話均為原告所有，被告乃以原告違反食品衛生管理法第十九條第
    一項規定，爰依同法第三十二條第一項規定，於九十年八月二十日以九十北府衛
    食字第二二八四四一號行政處分書，裁處原告六萬元罰鍰。原告不服，提起訴願
    ，遭決定駁回等情，有被告上開處分書及訴願決定書等影本附卷可稽，且為兩造
    所不爭執，堪信為真實。
三、查網址http：//WWW.hpme.kimo. com.tw/actualdiy及http：//www.hangolly.
    com/indexl.htm係原告所有，業為原告所自承，上開兩網址分別刊載販售「漢皇
    神草茶品」產品廣告，其內容為：「漢皇神草茶品．．．含有多種微量元素，可
    促進新陳代謝，調整體質．．．阻斷糖分轉換成脂肪，享瘦主義就是那麼容易」
    及「漢皇神草茶、活品茶品．．．二十一世紀最新最簡單的控制體重方式．．．
    現在流行的SPA美容，其瘦身的主要概念，以排毒為主，顯示肥胖與身體或細胞
    堆積毒素有關．．．所以肥胖很容易得到心臟病、糖尿病等與老化過程常伴隨的
    疾病．．．當人體開始快速堆積脂肪，再加上抗氧化能力變差，脂肪大量受到自
    由基的侵襲，就會產生很多致命致癌的毒素，所以肥胖幾乎與短命、心臟病及糖
    尿病等劃上等號．．．。」等詞句，有網頁廣告附卷可憑，揆諸前揭行政院衛生
    署八十八年七月三十一日衛署食字第八八○三七七三五號公告，顯屬誇大易令一
    般人產生誤解之詞句，要無疑義。
四、次查，被告所屬衛生局於九十年二月七日及七月四日兩度訪談原告，原告承認上
    開網頁屬其所有及刊載前揭內容情事，有訪談紀錄表在卷可按。又參照原告與漢
    品國際興業有限公司簽立之切結書所載：「本人甲○○代理銷售漢品國際興業有
    限公司，相關之產品，其產品之簡介及使用方法，皆以外包裝盒上所載明為準；
    本人若有不實之廣告及作法，或有損本公司信譽之情事發生時，則涉及違法情事
    之法律問題，由本人自負刊責。」內容以觀，足證原告對於網站上所登載之「漢
    皇神草茶」相關廣告皆知情，至臻明確。
五、原告雖主張漢品公司已有多位員工遭到被告所屬衛生局以同樣方法令其多位員工
    遭到罰款，讓公司為銷售貨品便刻意錄用不知情員工代為誇大其產品並簽下自負
    刑責切結書，此情節已明顯有詐欺之嫌云云；但查此乃漢品公司是否違法或違規
    之情事，是否應對漢品公司為處分，要屬另一事項，縱漢品公司經調查確有違法
    事證，亦無阻卻原告違反食品衛生管理法行為成立之餘地，原告此項主張，殊不
    足採。
六、原告主張漢品公司至今仍對外銷售其產品（漢皇神草茶），此部分可講法官打電
    話到漢品公司的訂購專線（00000000），漢品公司必定告知該項產品對
    於減肥有非常好的療效，請法官公鑑云云；但查，漢品公司是否違法，應由被告
    等權責機關依「依法行政」原則，縝密調查，非法院審理行政訴訟範疇，必被告
    等權責機構認定漢品公司違法，依法處分，漢品公司不服，循訴願程序救濟，仍
    為不服時，始有行政訴訟之受理，併此敘明。另原告於訴願時陳稱網站乃由漢品
    公司負責人陳柏豪所製作予原告繳交學校作業之用，且該網站並未對外開放及網
    站由漢品公司負責人陳柏豪所製作寄放於本人之網頁空間，並強制要求本人將原
    公司地址改為原告地址一節，亦同，要無阻卻原告違法事實之效力。
七、綜合上述，原告為前揭網址所有人，其網頁刊載為漢品公司代銷之漢皇神草茶品
    ，刊載內容有易令人生誤解詞句，被告依食品衛生管理法第十九條第一項、第三
    十二條第一項規定，裁處罰鍰六萬元，並無不合，訴願決定予以維持，亦無違誤
    ，原告仍執前詞，訴請撤銷，為無理由，應予駁回。
據上論結，本件原告之訴為無理由，爰依行政訴訟法第九十八條第三項前段，判決如
主文。
中      華      民      國    九十二    年      二      月    二十五    日
                 臺 北 高 等 行 政 法 院   第 六 庭
                                      法  官     闕 銘 富
右為正本係照原本作成。
本件以訴訟事件所涉及之法律見解具有原則性者為限，始得於本判決送達後二十日內
向本院提出上訴狀並表明上訴理由，如已於本判決宣示後送達前提起上訴者，應於判
決送達後二十日內補具上訴理由（均按他造人數附繕本），且經最高行政法院許可後
方得上訴。
中      華      民      國    九十二    年      二      月    二十七    日
                                      書記官     吳 芳 靜


司法院資訊處製作；財團法人民間司法改革基金會備份。
